【裁判字號】    90,易,3450
【裁判日期】    901019
【裁判案由】    家庭暴力防治法等
【裁判全文】
臺灣高雄地方法院刑事判決                          九十年度易字第三四五號
    公  訴  人  臺灣高雄地方法院檢察署檢察官
    被      告  乙○○
右列被告因違反家庭暴力防治法案件，經檢察官提起公訴（九十年度偵字第一四一三
五號），本院判決如左：
    主  文
乙○○違反法院依家庭暴力防治法第十三條所為禁止實施家庭暴力行為之裁定，處有
期徒刑參月，如易科罰金以參佰元折算壹日。緩刑貳年，緩刑期內付保護管束。
被訴傷害部分公訴不受理。
    事  實
一、乙○○與丙○○為夫妻，與甲○○為父女，其間分別具有係家庭暴力防治法第三
    條第一款及第三款所稱之家庭成員關係，因乙○○有對丙○○及甲○○實施不法
    之侵害行為，丙○○乃於民國八十九年十月五日，向臺灣高雄地方法院聲請核發
    民事通常保護令，經臺灣高雄地方法院於九十年一月五日以八十九年度家護字第
    八七七號裁定准予核發。該保護令主文第一項載明相對人（即乙○○）不得對被
    害人丙○○及被害人之女甲○○實施身體或精神上不法侵害之行為，第五項載明
    本保護令之有效期間為一年，並於九十年一月二十一日送達乙○○，乙○○遂依
    法院所為之前開裁定搬離丙○○位於高雄市○○區○○街九十七巷八十八號之住
    所。嗣後，因丙○○無力負擔家庭生計，乃要求乙○○返家共同負擔家計並照顧
    幼子，乙○○始於丙○○之要求下返回上址住所。不料，於九十年七月二十八日
    凌晨一時三十分許，在上址住所客廳，乙○○酒後因細故與丙○○發生爭執，雙
    方爭吵聲驚醒渠等睡夢之幼女甲○○，乙○○因誤會甲○○以目瞪視其，竟基於
    傷害之故意，出手掐住甲○○之頸部，並徒手毆打甲○○之面部，致甲○○受有
    左側嘴角旁點狀擦傷、前頸部片狀瘀青、左食指末端點狀擦傷、上嘴唇內側咬傷
    之傷害（傷害部分業經甲○○撤回告訴，另為公訴不受理之諭知），進而與丙○○發生拉扯、推擠，違反前開法院通常保護令所為禁止實施家庭暴力行為之裁定
    。
二、案經丙○○、甲○○訴由高雄市政府警察局三民第一分局報請臺灣高雄地方法院
    檢察署檢察官偵查起訴。
    理  由
壹、有罪部分：
一、訊據被告乙○○固坦承於九十年一月二十一日收受臺灣高雄地方法院所為之八十
九年度家護字第八七七號通常家庭保護令，該保護令主文第一項載明相對人（即
    乙○○）不得對被害人丙○○及被害人之女甲○○實施身體或精神上不法侵害之
    行為，第五項載明本保護令之有效期間為一年，及於九十年七月二十八日凌晨一
    時三十分許，因細故與告訴人丙○○發生爭執、拉扯，並因告訴人甲○○前來勸
    架，於推擠中導致告訴人甲○○受傷之事實；惟矢口否認有何違反家庭保護令之
    犯行，辯稱：九十年七月二十八日凌晨一點三十分左右，是因為伊的小兒子被丙○○趕出房間站在客廳哭，伊才去問丙○○為何要將兒子趕出來，經丙○○告知
    是因為小孩子吵著要吹冷氣，丙○○要小孩去問伊，伊就跟丙○○說那樣也不用
    把小孩趕出來，可能因為聲音太大吵醒甲○○，甲○○也走出來，後來伊跟丙○○發生拉扯，甲○○就擋在二人中間，可能是因為推擠不小心去推到甲○○，並
    不是故意要出手打她云云。
二、經查：
  (一)被告乙○○與告訴人丙○○為夫妻，與告訴人甲○○為父女，因被告有對告訴人
    丙○○及甲○○實施不法之侵害行為，告訴人丙○○乃於八十九年十月五日，向
    臺灣高雄地方法院聲請核發民事通常保護令，經臺灣高雄地方法院於九十年一月
    五日以八十九年度家護字第八七七號裁定准予核發。該保護令主文第一項載明相
    對人（即乙○○）不得對被害人丙○○及被害人之女甲○○實施身體或精神上不
    法侵害之行為，第五項載明本保護令之有效期間為一年，並於九十年一月二十一
    日送達被告等情，業經被告供承在卷，核與告訴人丙○○指述情節相符，並有八
    十九年度家護字第八七七號裁定、送達證書各一份附卷可稽，復經本院調閱八十
    九年度家護字第八七七號卷無訛。
  (二)又被告雖辯稱係不小心推到告訴人甲○○云云；然被告係因細故與告訴人丙○○
    發生爭執，因而吵醒睡夢中之告訴人甲○○，並因誤會告訴人甲○○以目瞪視其
    ，遂出手毆打告訴人甲○○及掐住告訴人甲○○之頸部，致告訴人甲○○受傷，
    進而又與告訴人丙○○發生拉扯、推擠之情，業經告訴人丙○○、甲○○指述綦
    詳；而告訴人甲○○因之受有左側嘴角旁點狀擦傷、前頸部片狀瘀青、左食指末
    端點狀擦傷、上嘴唇內側咬傷之傷害等情，亦有高雄市立婦幼綜合醫院受理家庭
    暴力事件驗傷診斷書一紙在卷可參，輔以告訴人甲○○已於本院審理中，具狀聲
    請撤回對被告傷害部分之告訴，有撤回告訴狀一紙可考，告訴人丙○○並當庭表
    示不願再追究被告等節，顯見告訴人丙○○、甲○○並無故意誣陷被告之可能；
    況以告訴人甲○○所受之傷害觀察，告訴人甲○○所受之傷害為左側嘴角旁點狀
    擦傷、前頸部片狀瘀青、左食指末端點狀擦傷、上嘴唇內側咬傷等，有高雄市立
    婦幼綜合醫院受理家庭暴力事件驗傷診斷書一紙可佐，其頸部呈現片狀瘀青，顯
    係因遭相當力道之外力施加壓迫所造成，倘如被告所言，僅係不小心推到告訴人
    甲○○之頸部，告訴人甲○○之頸部當不致產生如此片狀瘀青之結果，足認告訴
    人甲○○、丙○○指述之情非虛，被告所辯，尚無足採。從而，被告因與告訴人
    丙○○發生爭吵，竟即與告訴人丙○○發生拉扯、推擠等肢體上之衝突，並出手
    毆打告訴人甲○○，其所為顯已屬實施家庭暴力之行為甚明。事證明確，被告犯
    行，應堪認定。
三、核被告乙○○所為，係犯家庭暴力防治法第五十條第一款之違反保護令罪。爰審
    酌被告前因對告訴人丙○○、甲○○實施不法之侵害行為，經法院裁定不得再對
    告訴人丙○○、甲○○實施家庭暴力行為在案，竟仍因細故與告訴人丙○○發生
    口角，即出手毆打告訴人甲○○，並與告訴人丙○○發生肢體衝突，漠視法院所
    為之裁定等一切情狀，量處如主文所示之刑，並諭知如易科罰金之折算標準。又
    查被告前未曾受有期徒刑以上刑之宣告，有臺灣高等法院被告全國前案紀錄表、
    刑案資料查註紀錄表可參，因一時失慮，偶罹刑典，告訴人甲○○並已撤回傷害
    部分之告訴，告訴人丙○○亦表示不願追究，經此偵審程序及罪刑之宣告，當知
    所警惕，信無再犯之虞，同時為兼顧渠等家庭之和諧，本院因認所宣告之刑以暫
    不執行為當，併予以宣告緩刑二年，緩刑期內付保護管束，以輔自新。
四、公訴意旨另以：被告乙○○係丙○○之夫、甲○○之父，三人間分別具有家庭暴
    力防治法第三條第一、三款所定之家庭成員關係。被告曾於九十年一月五日經臺
    灣高雄地方法院依家庭暴力防治法第十三條規定，以八十九年度家護字第八七七
    號民事通常保護令裁定令其不得直接或間接對於丙○○、甲○○為騷擾之聯絡行
    為，及應遠離丙○○位於高雄市○○區○○里○○鄰○○街九十七巷八十八號至
    少一百公尺。詎被告竟於九十年七月二十八日凌晨一時三十分許，進入高雄市○○區○○里○○鄰○○街九十七巷八十八號，嗣與丙○○發生爭吵及拉扯，進而
    以拳頭毆打前來勸架之甲○○，致甲○○受有左側嘴角等擦傷之傷害，違反法院
    所為前述裁定，因認被告尚涉有家庭暴力防治法第五十條第二款、第四款違反保
    護令之罪嫌。
五、按犯罪事實應依證據認定，無證據不得推定其犯罪事實，刑事訴訟法第一百五十
    四條定有明文。訊據被告堅詞否認有何公訴人所指此部分之犯行，辯稱：伊在收
    到法院的家庭保護令後，就依照法院的裁定搬離高雄市○○區○○街九十七巷八
    十八號，後來是因為伊太太丙○○要伊回家去共同負擔家庭生計，伊才在丙○○
    的要求下回家，並不是故意要違反法院所為之裁定等語。經查，被告前於九十年
    一月二十一日，收受臺灣高雄地方法院八十九年度家護字第八七七號裁定，命被
    告不得直接或間接對於告訴人丙○○、甲○○為騷擾之聯絡行為，並應遠離告訴
    人丙○○位於高雄市○○區○○街九十七巷八十八號住處至少一百公尺等情，業
    經被告供承在卷，核與告訴人丙○○指述情節相符，並有八十九年度家護字第八
    七七號裁定、送達證書各一份附卷可稽，復經本院調閱八十九年度家護字第八七
    七號卷無訛；而被告對於自九十年二月間農曆過年後，即返回高雄市○○區○○
    街九十七巷八十八號居住一情，亦不加否認，惟告訴人丙○○稱：「（他為何要
    回來？）因為經濟上的問題，所以我叫他回來幫忙。」（見本院九十年九月二十
    日訊問筆錄）、「是你叫他回家的嗎？）是。」（見本院九十年十月十一日審判
    筆錄），足見被告於收受法院所為之八十九年度家護字第八七七號裁定後，確即
    依照該裁定所示，搬離告訴人丙○○位於高雄市○○區○○街九十七巷八十八號
    住處，其後係於告訴人丙○○之要求下，始返回前開告訴人丙○○之住家，是被
    告於主觀上並無違反法院所為前開遠離告訴人丙○○住處裁定之故意。再者，被
    告既係於告訴人丙○○之要求下返家，是其返家之行為自非屬騷擾性之聯絡行為
    。此外，本院復查無其他積極證據足認被告確有公訴人所指此部分違反家庭保護
    令之犯行，不能證明被告犯罪，惟公訴意旨認此部分與前揭論罪科刑之違反家庭
    保護令部分為單純一罪之關係，爰不另為無罪之諭知。
貳、公訴不受理部分：
一、公訴意旨另以：被告乙○○係丙○○之夫、甲○○之父，三人間分別具有家庭暴
    力防治法第三條第一、三款所定之家庭成員關係。於九十年七月二十八日凌晨一
    時三十分許，在高雄市○○區○○里○○鄰○○街九十七巷八十八號，被告因與
    丙○○發生爭吵及拉扯，竟以拳頭毆打前來勸架之甲○○，致甲○○受有左側嘴
    角等擦傷之傷害，因認被告尚涉有刑法第二百七十七條第一項之傷害罪嫌。
二、按告訴乃論之罪，告訴人於第一審辯論終結前，得撤回其告訴；又告訴經撤回者
    ，法院應諭知不受理之判決；刑事訴訟法第二百三十八條第一項，及第三百零三
    條第三款定有明文。
三、本件被告乙○○因傷害案件，經檢察官提起公訴，認被告係犯刑法第二百七十七
    條第一項之傷害罪，依同法第二百八十七條前段之規定，須告訴乃論。茲據告訴
    人甲○○於本院審理中，具狀聲請撤回其告訴，揆諸前開說明，爰為不受理判決
    之諭知。
據上論斷，應依刑事訴訟法第二百九十九條第一項前段、第三百零三條第三款，家庭
暴力防治法第五十條第一款、第三十條第一項，刑法第十一條、第四十一條第一項、
第七十四條第一款，罰金罰鍰提高標準條例第二條，判決如主文。
中      華      民      國      九十      年      十      月    十九    日
                                  臺灣高雄地方法院刑事第七庭
                                      法  官   曾  淑  娟
右正本證明與原本無異。
如不服本判決，應於判決送達後十日內，向本院提出上訴狀。
                                 書記官   陳  恩  如
中      華      民      國      九十      年      十      月   二十二   日
附錄本判決論罪之法條：
家庭暴力防治法第五十條第一款：
違反法院依第十三條、第十五條所為之下列裁定者，為本法所稱之違反保護令罪，處
三年以下有期徒刑、拘役或科或併科新台幣十萬元以下罰金︰
一  禁止實施家庭暴力行為。
家庭暴力防治法第三十條第一項：
犯家庭暴力罪或違反保護令罪而受緩刑之宣告者，在緩刑期內應付保護管束。


司法院資訊處製作；財團法人民間司法改革基金會備份。
